臺灣高等法院臺中分院刑事判決　　　100年度侵上訴字第376號
上　訴　人
即　被　告　古順昌
指定辯護人　本院公設辯護人　劉秋蘭　
上列上訴人因妨害性自主案件，不服臺灣南投地方法院99年度訴
字第290號中華民國99年12月1日第一審判決（起訴案號：臺灣南
投地方法院檢察署99年度偵字第670號、第671號），提起上訴，
本院判決如下：
    主  文
上訴駁回。
    事  實
一、古順昌於民國（下同）98年1 月間某日，在南投縣仁愛鄉○
    ○村○○路63號住處內，明知甲女為未滿14歲之少女（警製
    代號0000-0000 、86年12月出生，真實姓名及年籍詳卷，下
    稱甲女），竟基於對未滿14歲之女子為性交之犯意，未違反
    甲女之意願，先用手撫摸甲女之胸部及陰部後，繼以手指伸
    進甲女陰道內，對甲女為性交行為得逞。其又於99年1 月16
    日下午2 時許，在同上址住處內，另基於對未滿14歲之女子
    為性交之犯意，未違反甲女之意願，先用手撫摸甲女之胸部
    及陰部後，繼以手指伸進甲女陰道內，再次對甲女為性交行
    為得逞。古順昌於99年1月16日下午2時許對甲女為上開行為
    時，適甲女之同班同學丙男（警製代號0000-0000B，以下簡
    稱丙男）、丁男（警製代號0000-0000C，以下簡稱丁男）見
    甲女進入古順昌住處後，古順昌即將住處門窗關上，因而好
    奇自未關緊之窗戶空隙查看，並發現古順昌對甲女為性交行
    為。數日後，甲女因同學已知上情，乃自行向老師說出此事
    ，並報警而查悉上情。
二、案經甲女、乙女（警製代號0000-0000A，甲女之外婆）訴請
    南投縣政府警察局仁愛分局報告臺灣南投地方法院檢察署檢
    察官偵查起訴。
    理  由
壹、證據能力部分：
一、按被告以外之人於審判外之陳述，雖不符刑事訴訟法第 159
    條之1至第159條之4 之規定，然經當事人於審判程序同意作
    為證據，法院審酌該言詞陳述作成時之情況，認為適當者，
    亦得為證據；當事人、代理人或辯護人於法院調查證據時，
    知有刑事訴訟法第159條第1項不得為證據之情形，而未於言
    詞辯論終結前聲明異議者，視為有前項之同意，刑事訴訟法
    第159條之5定有明文。核其立法意旨，在於傳聞證據未經當
    事人之反對詰問予以核實，原則上先予排除。惟若當事人已
    放棄反對詰問權，於審判程序中表明同意該等傳聞證據可作
    為證據；或於言詞辯論終結前未聲明異議，基於尊重當事人
    對傳聞證據之處分權，暨證據資料愈豐富，愈有助於真實發
    見之理念，且強化言詞辯論主義，使訴訟程序得以順暢進行
    ，上開傳聞證據亦均具有證據能力。查本案採為判決基礎之
    被告以外之人於審判外之言詞或書面陳述，固屬傳聞證據，
    惟檢察官及被告、辯護人於準備程序時，就此部分之證據能
    力均表示沒有意見，且迄至言詞辯論終結前亦未為任何異議
    ，本院審酌上證據資料製作時之情況，尚無違法不當及證明
    力明顯過低之瑕疵，亦認為以之作為證據應屬適當，故揆諸
    前開規定，該審判外之陳述及文書資料均具有證據能力。
二、次按法院或檢察官依刑事訴訟法第208 條規定囑託醫院、學
    校或其他相當之機關、團體為鑑定時，祇須其以言詞或書面
    提出之鑑定報告，符合刑事訴訟法第206 條第1項、第208條
    所規定之形式要件，即具有證據能力，此即屬於刑事訴訟法
    第159條第1項所稱「法律有規定」之特別情形，最高法院96
    年度臺上字第6842號刑事判決意旨著有明文。而刑事訴訟之
    鑑定，為證據調查方法之一種，係指由具有特別知識經驗之
    人或機關，就特別需要特殊知識經驗之事項，予以鑑識、測
    驗、研判及斷定，供為法院或檢察官認定事實之參考。刑事
    訴訟法第198 條規定：「鑑定人由審判長、受命法官或檢察
    官就下列之人選任一人或數人充之：一、就鑑定事項有特別
    知識經驗者。二、經政府機關委任有鑑定職務者。」，又同
    法第208條第1項前段規定：「法院或檢察官得囑託醫院、學
    校或其他相當之機關、團體為鑑定」即本此旨。上級檢察機
    關首長基於辦案實務需要，函示指定某類特殊案件之待鑑事
    項，囑託某一或某些特別具有該項專門知識經驗之機關，予
    以鑑定，並非法所不許。從而，警察機關逕依該函示辦理，
    按諸檢察一體及檢察官指揮調、偵查之原則，難認於法不合
    （最高法院96年度台上字第4177號判決意旨參照）。本件卷
    附之內政部警政署刑事警察局鑑驗書，係由警察機關依照上
    級檢察機關首長函示指示而送請該鑑定單位進行鑑定所得結
    果，並載明其鑑定之方法，依據刑事訴訟法第159 條之立法
    理由及同法第206條之規定，且經本院依刑事訴訟法第165條
    第1項之規定踐行調查證據程序，亦認具有證據能力。
貳、實體部分：
一、上揭犯罪事實，迭據被告古順昌於警偵訊、原審及本院審理
    中均坦承不諱，核與證人甲女、丙男、丁男於警詢及偵查中
    證述之情節大致相符（見臺灣南投地方法院檢察署99年度偵
    字第671號偵卷第8頁至26頁、第39至43頁），並有被告古順
    昌住處大門、客廳、房間照片3 張在卷可稽（見同上偵卷第
    36頁至第37頁），且有財團法人埔里基督教醫院於99年1 月
    18日出具之受理疑似性侵害事件驗傷診斷書1 份附卷可參，
    復有性侵害案件證物採集單、性侵害案件驗證同意書、性侵
    害案件減少被害人重複陳述作業訊前訪視紀錄表、性侵害案
    件減少被害人重複陳述作業同意書、南投縣政府警察局仁愛
    分局刑事案件代號0000-0000號、0000-0000A號、0000-0000
    B號、0000-0000C號與真實姓名對照表、0000-0000戶籍資料
    各1 份附卷可參（詳同上偵卷第37頁背面彌封袋），另甲女
    長褲左口袋內襯所採得之檢體，經送鑑定，該檢體之DNA 型
    別與被告DNA-STR 型別相同，有內政部警政署刑事警察局99
    年5月27日刑醫字第0990022002號鑑定書1份在卷可憑（見原
    審卷第37頁至第38頁），益徵被告自白與事實相符，足以採
    信，事證明確，被告上開犯行堪以認定。
二、按刑法第10條第5 項規定，稱性交者，謂非基於正當目的所
    為之下列性侵入行為：以性器進入他人之性器、肛門或口
    腔，或使之接合之行為。以性器以外之其他身體部位或器
    物進入他人之性器、肛門，或使之接合之行為。查甲女係86
    年12月生，有其年籍資料對照表在卷，被告對甲女為前開犯
    行時，甲女尚未滿14歲。又被告於上開期間，分別在前揭地
    點，先後2 次未違反甲女之意願，以手指伸進甲女陰道內，
    對甲女為性交行為得逞，經核其對甲女為2 次性交行為，均
    係犯刑法第227條第1項對於未滿14歲之女子為性交罪。被告
    以性交之犯意，對甲女先為猥褻，繼而為性交，其猥褻行為
    係性交行為之階段行為，應為性交行為所吸收，不另論罪。
    被告先後2次與甲女為性交行為，時間相隔約1年，顯非屬密
    切接近之時間實施之複次行為，依一般社會健全觀念，在時
    間差距上，難認係基於同一犯意為之，其犯意各別，應予分
    論併罰。又被告係成年人，對仍係少女之甲女故意犯刑法第
    227條第1項之對於未滿14歲之女子為性交罪，固係對於未滿
    18歲之少年故意犯罪，然因刑法第227條第1項之規定，已針
    對被害人年齡未滿18歲者為特別之處罰規定，依兒童及少年
    福利法第70條第1 項但書規定，自無庸另依兒童及少年福利
    法第70條第1項，加重其刑，併此敘明。
三、次按刑罰之量定，屬法院自由裁量之職權行使，應審酌刑法
    第57條所列各款事由及一切情狀，為酌量輕重之標準，並非
    漫無限制；量刑輕重係屬事實審法院得依職權自由裁量之事
    項，苟已斟酌刑法第57條各款所列情狀而未逾越法定刑度，
    不得遽指為違法；且在同一犯罪事實與情節，如別無其他加
    重或減輕之原因，下級審量定之刑，亦無過重或失輕之不當
    情形，則上級審法院對下級審法院之職權行使，原則上應予
    尊重（最高法院72年臺上字第6696號、75年臺上字第7033號
    判例及85年度臺上字第2446號判決意旨參照）。又刑法第59
    條之酌量減輕其刑，必於犯罪之情狀，在客觀上足以引起一
    般同情，確可憫恕，認科以法定最低刑度仍嫌過重者，始有
    其適用。是如依犯罪之客觀情狀，顯無可憫恕之情形，即無
    上開規定之適用。原審以被告先後2 次對甲女為性交行為之
    罪證明確，適用刑法第227 條第1項、第51條第5款之規定，
    審酌被告為滿足一己性慾，於98年及99年間，先後2 次對未
    滿14歲、心智未臻成熟之被害人為性交之行為，對被害人身
    心實已造成難以抹滅之傷害，嚴重危害社會善良風氣，惟被
    告除本案外並無其他前科犯行，有臺灣高等法院被告前案紀
    錄表1 紙在卷可按，其素行尚可，且犯後於偵審中均坦承犯
    行，具有悔意等一切情狀，分別量處有期徒刑3年6月、3年6
    月，並定其應執行之刑為有期徒刑5 年，原審顯係本於被告
    之責任為基礎，並已具體斟酌刑法第57條所列情形而為量定
    ，未有偏執一端而有失之過重之情事，且被告上訴所指業已
    坦承認罪，犯後態度良好等情，原審均已審酌，依最高法院
    上開判例、判決意旨，不得遽指為違法。又被告為滿足一幾
    之私慾，對於未滿14歲之甲女先後為2 次性交行為，其行為
    法所不容，殊無顯可憫恕之情形，是原審未依刑法第59條酌
    減其刑，亦無違法不當之處。從而，原審認事用法俱無不當
    ，量刑亦稱妥適，被告上訴意旨仍執前詞指摘原判決不當，
    為無理由，應予駁回。
據上論斷，應依刑事訴訟法第368條，判決如主文。
本案經檢察官劉家芳到庭執行職務。
中    華    民    國   100    年    4     月    12    日
            刑事第三庭  審判長法  官  王  增  瑜
                              法  官  廖  柏  基
                              法  官  唐  光  義
以上正本證明與原本無異。
如不服本判決應於收受送達後十日內向本院提出上訴書狀，其未
敘述上訴理由者，並得於提起上訴後十日內向本院補提理由書（
均須按他造當事人之人數附繕本）「切勿逕送上級法院」。

                              書記官  呂  安  茹

中    華    民    國   100    年    4     月    12    日